臺灣高等法院高雄分院民事判決　　　　 94年度訴更(一)字第3號
原　　　告　包安科技股份有限公司
法定代理人　包倉屏
訴訟代理人　李宏文律師
被　　　告　甲○○
上列當事人間因損害賠償事件，原告於本院刑事訴訟程序（90年
度上易字第1580號）提起附帶民事訴訟（90年附民字第248 號）
，經本院刑事庭裁定移送，本院於民國91年4 月24日以本院90年
度訴字第88號判決後，被告提起上訴，經最高法院發回，本院於
94年11月10日辯論終結，茲判決如下：
    主  文
被告應負擔費用，連續二日在中國時報第一版，以十四號字體刊
登附件所示道歉啟事之內容。
訴訟費用由被告負擔。
　　事實及理由
一被告未於言詞辯論期日到場，核無民事訴訟法第386 條各款所
  列情形，爰依原告之聲請，由其一造辯論而為判決。
二原告起訴主張：伊於民國88年10月間委託被告設計網頁，因與
  被告就設計作品內容修改部分未能獲得共識，而未付款。嗣被
  告於電腦網際網路發現伊自行製作張貼之網頁，即認為伊係抄
  襲其先前所設計之作品，而自89年3 月28日起至90年6 月27日
  止，連續在伊網頁上，刊登指摘伊抄襲設計、卑鄙不齒、不屑
  等文字，足以毀損伊之名譽；另於90年6 月27日在「網路家庭
  」搜尋引擎中，以上開文字加入書籤方式而為毀謗。爰依侵權
  行為法律關係，於本院求為判決：命上訴人負擔費用連續2 日
  在中國時報第一版，以14號字體刊登附件所示道歉啟事內容。
三被告甲○○未到庭陳述，據其前提出之書狀則以：伊在原告網
  頁張貼之文字並非不特定第三人所得共見共聞，無損害原告之
  名譽，且伊為善意發表言論、為保護自己合法利益，依民法之
  規定向原告請求精神損害賠償，並無不法。再者伊係張貼於第
  三人不知之網頁，原告竟要求伊於中國時報第一版連續2 日刊
  登道歉啟事，顯有違比例原則等語置辯。
四本件原告主張被告先於89年3 月28日在原告網頁上張貼：「查
  ，包安科技股份有限公司（董事長：包蒼屏）（聯絡人：吳正
  華）利用網路，抄襲線上提案網站架構製作，對於包安科技這
  種卑鄙行為，我們深感不齒，並相當不屑與憤怒，商場上本講
  誠信，我們在此借鏡，別跟包安科技這種公司網路往來，以免
  受騙被利用」等文字（下稱第一次張貼文字），並寄發電子郵
  件通知原告因抄襲網頁提案，要求原告給付網站製作費用。原
  告於當日收受被告第一封電子郵件要求付款後，即於同年月31
  日匯款新臺幣（下同）26,250元與被告。被告則將在原告網頁
  上第一次張貼文字取下。惟被告於89年4 月上旬又寄電子郵件
  與原告，要求原告賠償不超過1 千萬元上限之精神損失，並因
  原告未回應即自同年4 月間某日起至90年6 月27日止，在原告
  網頁上再度張貼：「包安科技股份有限公司（董事長：包蒼屏
  ）（聯絡人：吳正華）89年3 月之前抄襲仿製提案網頁製作，
  並用於WWW 逾3 個月之久，經謾罵後才付製作費，然對賠償仍
  置之不理，看來該公司是相當欠罵，對於包安科技這種無恥行
  為，我們深感相當不屑與忿怒，商場上本講誠信，我們在此借
  鏡，別跟包安科技這種公司網路來往，以免受騙被利用」等文
  字（下稱第二次張貼文字）行為，此有被告發送之電子信函、
  被告製做之網頁（見臺灣高雄地方法院90年易字第1484號刑事
  卷第44頁至第50頁、本院卷第71頁、第73頁至第79頁）、原告
  89年6 月23日（89）明律字第128 號律師函（同上臺灣高雄地
  方卷第11 8頁至第120 頁）、蕃薯藤法務智權部89年6 月28日
  發送之電子信件（見同上卷第102 頁）、通話錄音帶暨譯文（
  見臺灣高雄地方法院檢察署89年偵緝字第1471號偵查卷第39頁
  至第66頁、本院卷第80頁至第98頁）等在卷足憑，核與證人卓
  順風之證述（見原審法院90年易字第1484號刑事卷第74頁）相
  符，且被告就本院前審之判決，向最高法院提起上訴，其於90
  年6 月11日提出之上訴理由狀所載，被告就其曾於上開時間在
  原告網頁上張貼第一、二次文字部分並不爭執，亦有該書狀在
  卷可憑（見最高法院94年度台上字第991 號民事卷第13頁至第
  17 頁）， 另原告提出刑事告訴部分亦經本院以90年度上易字
  第1580號刑事判決被告犯連續恐嚇取財未遂，處有期徒刑10月
  確定等節，有本院上開刑事判決（見本院90年度訴字第88號卷
  第6 頁至第11頁）在卷可憑，自堪信為真實。被告則以前開情
  詞置辯，是以本件爭點為：被告分別在原告網頁上於89年3 月
  28日、自同年4 月間某日起至90年6 月27日止張貼第一、二次
  文字，另於90年6 月27日在「網路家庭」搜尋引擎中，以上開
  文字加入書籤方式，是否侵害原告之名譽，而原告得請求被告
  於中國時報第一版連續2 日刊登道歉啟事？
五按故意或過失不法侵害他人權利者，負損害賠償責任；不法侵
  害他人之名譽者，得請求回復名譽之適當處分，民法第184 條
  第1項前段、第195條第1項後段分別定有明文。
(一)經查：被告分別於89年3月28日、自同年4月間某日起至90年6
  月27日止，在原告網頁上張貼第一、二次文字，及於90年6 月
  27日在「網路家庭」搜尋引擎中，加入書籤方式之文字，乃包
  含「包安科技這種卑鄙行為，我們深感不齒」、「看來該公司
  是相當欠罵，對於包安科技這種無恥行為，我們深感相當不屑
  與忿怒，商場上本講誠信，我們在此借鏡，別跟包安科技這種
  公司網路來往，以免受騙被利用」等語，為被告所不爭執，業
  如前述，在客觀上，該等文字已足以毀損原告公司之信譽，是
  以原告主張被告所為已侵害其名譽，應為可採。
(二)被告雖辯以其在網頁張貼第一、二次文字，僅兩造得知該網址
  ，他人無法得知，不會損害原告名譽，且其係善意發表言論云
  云。
1.惟查：被告在原告網頁張貼上開文字，網路使用者無須確知原
  告網站網址，僅需利用網路搜尋引擎，鍵入相關字，如原告公
  司之名稱，即可搜尋連結到原告網頁，便得見被告張貼之第一
  、二次文字一節，為使用網路者所週知。此外，原告因遭被告
  張貼上開文字提起刑事告訴後，即委託律師發函與蕃薯藤數位
  科技股份有限公司（下稱蕃薯藤公司），請求其協助處理註銷
  被告於網站上有關之留言，蕃薯藤公司則告知雖已成功刪除登
  錄於該公司目錄下之「包安科技」網站搜尋位址，但就全文檢
  索查詢方式部分，因該公司之搜尋引擎系統功能甚強，除會自
  動搜尋登錄於蕃薯藤之網站外，所有有相關搜尋字串之網頁，
  仍會因利用蕃薯藤之搜尋引擎連結看到被告張貼在原告網站之
  上開文字，除非被告刪除原始網頁一情，亦有89年6 月23日（
  89）明律字第128 號律師函（見臺灣高雄地方法院90年易字第
  1484號刑事卷第118 頁至第120 頁）、蕃薯藤法務智權部89年
  6 月28日發送之電子信件（見同上卷第102 頁）可憑，足認被
  告張貼之上開文字於任何網路使用者搜尋原告公司之網頁時，
  即可共見，而非僅精確得知網址之兩造才會看到被告張貼之第
  一、二次文字，如此自會因不特定人均可得見該等文字而毀損
  原告之名譽無訛。
2.另按善意發表言論者，應係指發表言論者之動機，出於善意批
  評，而無毀損他人名譽之惡意而言。本件被告張貼在網頁之文
  字出現「卑鄙」、「不齒」、「不屑」、「別跟包安科技這種
  公司網路往來」、「受騙被利用」等，同時亦寄發電子郵件要
  求原告給付網頁製作費用，顯見被告係利用此等用語指摘、損
  害原告名譽，表達對原告之不滿，以達到原告付款之目的，此
  應非善意之批評。再按保護合法之利益，係指維護自己在法律
  上可得之利益而言，本件被告與原告間有合約或侵害著作權之
  糾紛，被告本得依民法之相關規定請求給付，而不應以文字攻
  訐散布於眾之方式索討。況且原告於89年3月28日收受被告第
  一封電子郵件要求付款後，即於同年月31日依被告要求之金額
  ，匯款26,250元與被告，被告竟再次為第二次張貼文字，攻訐
  原告，並要求鉅額（不超過1千萬元）精神賠償，則此行為顯
  非保護合法之利益。是以被告上開辯解委不足採。
(三)又查：原告請求被告於中國時報第一版報頭下連續2日刊登如
  附件所示道歉啟事，依中國時報94年9 月15日廣告報價為67,2
  00元一節，有中國時報報價單影本1 紙在卷可稽（見本院卷第
  58頁），被告復未到庭爭執，自堪信為真實。本件被告雖以在
  網路散布之方式為第一、二次張貼文字毀損原告名譽，惟該行
  為既足以讓不特定之網路使用者得以共見，則原告請求被告在
  目前臺灣流通之報紙連續刊登2 日被告之道歉啟事，以資彌補
  ，所需金額亦僅為67,200元，應屬適當之處分，尚難認不符比
  例原則。況且如以被告原毀謗方式，將道歉啟示張貼在原告自
  設之網站上，因原告架設網站目的在促銷商品、提升商機，附
  件所示道歉啟示出現在原告網頁內，對原告而言徒生困擾，而
  無益於商業活動，乃不適當。是以揆諸首揭說明，原告請求被
  告為上開道歉行為，應屬合法，被告辯稱此有違比例原則云云
  ，乃不足採。
六綜上所述，本件被告不法侵害原告之名譽，原告本於侵權行為
  規定，請求被告為回復名譽之處分，洵屬有據。是以，本院審
  酌原告請求被告應負擔費用，連續2 日在中國時報第一版，以
  14號字體刊登附件所示道歉啟事之內容，就原告所受名譽侵害
  之回復，尚屬適當，應予准許。
據上論結：本件原告之訴為有理由，依民事訴訟法第385 條第1
項、第78條，判決如主文。
中　　華　　民　　國　　94　　年　　11　　月　　24　　日
                          民事第二庭
                              審判長法官  簡色嬌
                              法      官  朱玲瑤
                              法      官  謝靜雯
以上正本證明與原本無異。
如對本判決上訴，須於判決送達後20日內向本院提出上訴狀，其
未表明上訴理由者，應於上訴後20日內向本院提出上訴理由書（
均須按他造當事人之人數附繕本）。上訴時應提出委任律師或具
有律師資格之人之委任狀，並依附註條文規定辦理。
中　　華　　民　　國　　94　　年　　11　　月　　25　　日
                              書  記  官  張宗芳
附註：
民事訴訟法第466 條之1 ：對於第二審判決上訴，上訴人應委任
律師為訴訟代理人，但上訴人或其法定代理人具有律師資格者，
不在此限。
上訴人之配偶、三親等內之血親、二親等內之姻親，或上訴人為
法人、中央或地方機關時，其所屬專任人員具有律師資格並經法
院認適當者，亦得為第三審訴訟代理人。
第1 項但書及第2 項情形，應於提起上訴或委任時釋明之。
附件：
                     道歉啟事
本人甲○○（即星河網頁製作負責人），因一時衝動，將有損包
安科技股份有限公司（地址：台北市○○路○段149 巷13號2 樓
）商譽之文字，公開於網路上散布，造成包安科技股份有限公司
商譽損失，以上加害行為本人已經臺灣高等法院高雄分院刑事判
決有期徒刑10個月（90年度上易字第1580號）。對包安科技股份
有限公司實深表歉意，特此登報致歉！
                                          道歉人：甲○○
